【裁判字號】    97,消債更,548
【裁判日期】    970908
【裁判案由】    聲請更生程序
【裁判全文】
臺灣高雄地方法院民事裁定           97年度消債更字第548號
聲  請  人  甲○○
上列當事人因消費者債務清理事件聲請更生，本院裁定如下：
    主  文
聲請人甲○○自民國九十七年九月八 日下午四時起開始更生程序
。
命司法事務官進行本件更生程序。
    理  由
一、聲請意旨略以：聲請人因消費借貸、信用卡及現金卡契約，
    致積欠無擔保債務合計新臺幣（下同）1,932,217 元，因無
    法清償債務，而於民國95年8 月間依金融主管機關協調成立
    之中華民國銀行公會會員辦理消費金融案件無擔保債務協商
    機制，與債權銀行達成分期還款協議，同意自95年9 月起，
    以分60期，利率0 ％之方式償還，依協議每月應償還32,204
    元。然因聲請人先前之所以可以應允並履行上揭協商條件，
    係因聲請人之胞妹乙○○因有每月高達4 、5 萬元之工作，
    基於親情願每月協助聲請人攤還部分款項。然自96年10月間
    起，因聲請人之胞妹乙○○更換工作，月薪僅有22,000元，
    已無法再協助聲請人按月攤還上開協商後之款項，致聲請人
    於97年2 月份起，依聲請人所有之每月收入，在扣除必要之
    生活費用後，已無能力償還上開協議金額，此乃不可歸責於
    聲請人之事由所致，爰聲請准予裁定更生等語。
二、按債務人不能清償債務或有不能清償之虞者，得依本條例所
    定更生程序，清理其債務；債務人無擔保或無優先權之債務
    總額未逾1,200 萬元者，於法院裁定開始清算程序或宣告破
    產前，得向法院聲請更生；債務人對於金融機構因消費借貸
    、自用住宅借款、信用卡或現金卡契約而負債務，在聲請更
    生或清算前，應提出債權人清冊，以書面向最大債權金融機
    構請求協商債務清償方案並表明共同協商之意旨；債務人與
    金融機構協商成立者，不得聲請更生或清算，但因不可歸責
    於己之事由，致履行顯有重大困難者，不在此限；本條例施
    行前，債務人依金融主管機關協調成立之中華民國銀行公會
    會員辦理消費金融案件無擔保債務協商機制與金融機構成立
    之協商，準用前項之規定，消費者債務清理條例第3 條、第
    42條第1 項、第151 條第1 項、第5 項、第6 項分別定有明
    文。
三、聲請人就其主張對金融機構欠款高達1,932,217 元、現收入
    每月平均約僅為29,277元，復無財產等事實，已提出無擔保
    債務還款計畫及財團法人金融聯合徵信中心之個人信用報告
    回覆書各1 份、財政部高雄市國稅局96年度綜合所得稅各類
    所得資料清單及財產歸屬資料清單各1 份為證（詳卷第68頁
    至第69頁、第73頁至第82頁），經核大致相符，堪信為真實
    ，則聲請人已不能清償債務，應可認定。
四、另聲請人主張先前雖依中華民國銀行公會會員辦理消費金融
    案件無擔保債務協商機制，與債權銀行達成分期還款協議，
    然因原先允諾協助其還款之胞妹乙○○更換工作，致收入減
    少，而無法再協助其還款之事實，亦據聲請人提出戶籍謄本
    、乙○○之96年4 月至同年10月之薪資資料、帳戶資料及員
    工離職證明書（見本院卷第8 頁、第9 頁、第10頁－第18頁
    及第91頁）在卷可證。佐以聲請人與金融機構達成上開協商
    時，依聲請人所陳報之薪資資料，每月收入約僅有29,000元
    ，在聲請人別無其他財產之情形下，苟非經由他人協助，衡
    情自不可能依約清償前述與金融機構所達成每月應還款32,2
    04元之協議；然聲請人仍於成立上開協商後，依約清償至97
    年1 月份，有聲請人所提出之還款資料（見本院卷第52頁至
    第66頁）在卷可憑；再參同胞兄弟姐妹間基於親情，而在經
    濟能力許可之情形下，接濟經濟情況欠佳之兄弟姐妹，應屬
    事理之常，故聲請人所主張之此部分事實，亦應屬真實。本
    院審酌依聲請人所提出之前開所得資料所示（見本院卷第69
    頁），其每月所得僅約29,277元，在別無其他財產，復原應
    允協助聲請人還款之聲請人胞妹乙○○因工作變更致收入減
    低，無力再協助聲請人清償上述協商款項之情形下，聲請人
    已無可能履行上揭與金融機構所達成之還款協議每月32,204
    元，應認聲請人上開與金融機構協商成立償還協議，已因不
    可歸責於聲請人之事由，致履行顯有重大困難。
五、綜上所述，聲請人既積欠金融機構消費貸款、信用卡債務，
    債務金額未逾1,200 萬元，且其未經法院裁定開始清算程序
    或宣告破產，業經本院查明在案，有本院民事科查詢表附卷
    可稽（詳卷第84頁），而如上所述，聲請人已不能清償債務
    ，且前雖與金融機構協商成立償還協議，後因不可歸責於己
    之事由，致履行顯有重大困難，則其聲請更生，依上規定所
    示，自無不合，應予准許。
六、依消費者債務清理條例第11條第1 項、第45條第1 項、第16
    條第1 項，裁定如主文。
中    華    民    國    97    年    9     月    8     日
                  民事第三庭    法      官  李怡諄
上為正本係照原本作成。
本裁定不得抗告。
本裁定已於97年9月8日下午4時公告。
中    華    民    國    97    年    9     月    8     日
                                書  記  官  陳建琪


司法院資訊處製作；財團法人民間司法改革基金會備份。
